臺灣高雄地方法院刑事判決　　　　　　　　　　　　　九十年度易字第三七三八號
　　公　訴　人　臺灣高雄地方法院檢察署檢察官
　　被　　　告　乙○○
　　被　　　告　丙○○
右列被告等因贓物案件，經檢察官提起公訴（八十九年度偵字第二三五六三號），本
院判決如左：
    主    文
乙○○故買贓物，處有期徒刑伍月。如易科罰金，以參佰元折算壹日。
丙○○無罪。
    事    實
一、乙○○係設在高雄市○○○路五九五號「大揚汽車保養場」之負責人，於民國八
    十九年元月間，明知其外甥甲○○所送修之車牌號碼ＶＯ─二一二二號自用小客
    車，已難予修護，竟於同年四、五月間某日（起訴書誤載為六月下旬某日），向
    真實姓名不詳綽號「文仔」（起訴書誤載為交仔）之男子，以修車支付價金方式
    ，向其購得丁○○所有而失竊之車牌號碼ＷＯ─二七三五號自用小客車車體（除
    引擎外之全部車身），換裝後懸掛在車牌號碼ＶＯ─二一二二號之自用小客車上
    ，並於修護後置於該保養場尚未交車。嗣乙○○於八十九年六月二十六日因毒品
    危害防制條例案件經送勒戒處所觀察勒戒。
二、案經高雄市政府警察局移送臺灣高雄地方法院檢察署檢察官偵查起訴。
    理    由
壹、被告乙○○有罪部分：
一、經查：右開車牌號碼ＷＯ─二七三五號自用小客車一輛，係被害人丁○○所有，
    於八十九年六月二十日上午六時許，在高雄市三民區○○○路八九二號前失竊之
    事實，業據被害人丁○○於警訊及偵查時指訴明確，並有車輛竊盜、車牌失竊資
    料個別查詢報表－查詢車輛認可資料及高雄市政府警察局三民第二分局車輛協尋
    車牌遺失（尋獲）證明單各乙份附卷可稽，顯見該車確係被害人丁○○失竊之贓
    車無訛。本件訊據被告乙○○矢口否認有何故買贓物之犯行，辯稱：「我在八十
    九年四、五月間某日把前揭車牌號碼ＶＯ─二一二二號自用小客車交給綽號「文
    仔」的男子修理板金部分，在八十九年五月底修好，板金費用約新臺幣（下同）
    十一萬多元，我是付現金給「文仔」。平時都是「文仔」自己來保養場找我，問
    我有無板金工作可以做，我不知如何聯絡「文仔」，我也沒有「文仔」的電話，
    上開車牌號碼ＶＯ─二一二二號自用小客車確實是「文仔」修理好板金後交付給
    我的，我沒有故買贓車。」云云。惟查：被告乙○○於本院九十年十二月七日調
    查時自承伊所經營之保養場如有車子板金部分要修理，都是交給綽號「文仔」去
    修理，足認被告乙○○與「文仔」二人之業務往來關係密切，況汽車板金修護費
    用每次高達數萬元，甚至數十萬元不等，係屬高額之交易，被告乙○○又豈會不
    知如何聯絡綽號「文仔」及無「文仔」之聯絡電話，基此，被告乙○○空言辯稱
    皆係「文仔」主動至保養場詢問有無板金修護，伊不知如何聯絡「文仔」及無「
    文仔」之聯絡電話云云，應係事後避重就輕之詞，不足採信。綜前所述，足堪認
    被告乙○○應係為避免修護之困難，而向綽號「文仔」之男子購買被害人丁○○
    所失竊之車牌號碼ＷＯ─二七三五自用小客車車體，而換裝於上揭甲○○所送修
    之車牌號碼ＶＯ─二一二二號自用小客車上。本件事證已臻明確，被告乙○○上
    開故買贓物犯行洵堪認定。
二、核被告乙○○所為，係犯刑法第三百四十九條第二項之故買贓物罪。爰審酌被告
    乙○○之犯罪動機、目的、手段、品行、智識程度，及致被害人丁○○所生之損
    害，且犯罪後復飾詞狡辯，不知悔改等一切情狀，量處如主文所示之刑。又查刑
    法第四十一條易科罰金之折算標準，業經立法院於九十年一月四日修正，並經總
    統於同年月十日公布施行，自應適用新法（最高法院二十四年七月總會決議（二
    ）參照），爰併諭知易科罰金之折算標準。
貳、被告丙○○無罪部分：
一、公訴意旨係以：乙○○係設在高雄市○○○路五九五號「大揚汽車保養場」之負
    責人，於八十九年元月間，明知其外甥甲○○所送修之車牌號碼ＶＯ─二一二二
    號自用小客車，已難予修護，竟於同年四、五月間某日，向真實姓名不詳綽號「
    文仔」之男子，以修車支付價金方式，向其購得丁○○所有而失竊之車牌號碼Ｗ
    Ｏ─二七三五號自用小客車車體（除引擎外之全部車身），換裝後懸掛在車牌號
    碼ＶＯ─二一二二號之自用小客車上，並於修護後置於該保養場尚未交車（乙○○故買贓物部分另經本院有罪判決，已如前述）。嗣乙○○於八十九年六月二十
    六日因毒品危害防制條例案件經送勒戒處所觀察勒戒。詎被告丙○○明知上開車
    牌號碼ＶＯ─二一二二號自用小客車係屬贓車（即俗稱借屍還魂之贓車），竟仍
    予以收受使用，嗣於八十九年七月一日凌晨二時許，經警員盤查路檢時，下車逃
    逸，為警於該車右前座旁之礦泉水瓶上採得指紋一枚，經送請內政部警政署刑事
    警察局鑑驗後而循線查獲被告丙○○。
二、按犯罪事實應依證據認定之，無證據不得認定其犯罪事實；復不能證明被告犯罪
    者，應諭知無罪之判決，刑事訴訟法第一百五十四條、第三百零一條第一項分別
    定有明文。次按認定不利於被告之事實，須依積極證據，苟積極證據不足為不利
    於被告事實之認定，即應為有利於被告之認定，更不必有何有利之證據。最高法
    院著有三十年上字第八一六號判例足資參照。再按刑法第三百四十九條第一項之
    收受贓物罪係指取得持有贓物而言，至於行為人之收受方式，不論係直接或間接
    取得均可（如直接由竊犯手中取得，或如經由第三人輾轉取得（參閱林山田著刑
    法特論八十九年十月修訂三版第四百零四頁）。
三、本件公訴人認被告丙○○涉犯有刑法第三百四十九條第一項之收受贓物罪嫌，無
    非以上揭車牌號碼ＶＯ─二一二二號之贓車內右前座下之礦泉水瓶上採集有被告
    丙○○之指紋一枚為其主要論據。訊據被告丙○○則堅詞否認有何收受贓物之犯
    行，辯稱：「伊不認識乙○○，也不知前開車牌號碼ＶＯ─二一二二號贓車內右
    前座下之礦泉水瓶上為何會有伊之指紋。伊沒有收受贓物之犯行。」等語。
四、經查：前揭車牌號碼ＶＯ─二一二二號贓車內右前座下之礦泉水瓶上所採集之指
    紋一枚，經送請內政部警政署刑事警察局鑑驗，經鑑驗結果與被告丙○○之指紋
    相符，有該局局紋字第八五二號指紋鑑定書一紙附於警訊卷可參，惟該枚指紋係
    在該車內之右前座下之礦泉水瓶上所取得，尚非於該車內之車體本身所取得，基
    此，尚難以該礦泉水瓶上採集有被告丙○○之指紋，即遽認被告丙○○有何收受
    贓物之犯行。再查：本院質之證人莫友信即當時查獲贓車之警員於本院調查時到
    庭證稱：「當天是由我帶班。於八十九年七月一日凌晨二時許，我們在轄區巡邏
    ，於五福路與林森路口，看到一台掛有車牌號碼ＶＯ－二一二二號之自用小客車
    停在路邊，車上有二男一女，當時正要攔車檢查，該車就倒退由林森路往民生路
    逃逸，我們就追丟了，我們就繼續巡邏，後來在林森路上五福國小旁邊側門又發
    現該車，我們就下車查看，但人已經逃逸，我們就在右前座發現一塊車牌ＷＯ－
    二七三五號，發現該車牌是失竊車，且車款應為三菱轎車，與車牌號碼ＶＯ－二
    一二二號原車顏色不同，我們發現可疑，我們就將該車拖至黎明二中隊，在車內
    右前座礦泉水瓶上採到一枚指紋，經送刑事警察局鑑定，發現是被告丙○○的指
    紋。我們於八十九年九月二十七日下午通知被告丙○○到案說明，但他未到，所
    以本件就與乙○○一起移送。而且因為時間已經過太久，我也不記得車內坐的人
    是不是被告丙○○。」等語以觀，則證人莫友信之證詞亦無法證明被告丙○○即
    為當時見警路檢而駕車逃逸之人。況刑法第三百四十九條第一項之收受贓物罪，
    須有「收受」之行為，詳如前述，然依本件公訴人於起訴書之犯罪事實欄內所敘
    及之事實，並不足以認定被告丙○○係自何處（究係乙○○，或係第三人）有何
    收受該贓車之行為，因而，亦與刑法第三百四十九條第一項須具備「收受」行為
    之構成要件有間。復佐以乙○○於八十九年九月二十七日警訊及九十年十二月十
    日調查時亦供稱伊並不認識被告丙○○乙節，更足認本件收受贓物之犯行與被告
    丙○○無涉。此外，本院復查無其他積極證據足資證明被告丙○○有何公訴人所
    指之收受贓物犯行，揆諸首開法條及判例之說明，不能證明被告丙○○犯罪，依
    法自應諭知無罪之判決。
據上論斷，應依刑事訴訟法第二百九十九條第一項前段、第三百零一條第一項前段，
刑法第二條第一項前段、第三百四十九條第二項、修正後第四十一條第一項，罰金罰
鍰提高標準條例第一條前段、第二條，判決如主文。
本案經檢察官陳宗吟到庭執行職務。
中    華    民    國      九十一      年      一      月      十八      日
                                  臺灣高雄地方法院刑事第七庭
                                      法  官  蔡  正  雄
右正本證明與原本無異。
如不服本判決，應於判決送達後十日內，向本院提出上訴狀。
                                      書記官  許  雅  惠
中    華    民    國      九十一      年      一      月      十八      日
附錄本判決論罪之法條：
刑法第三百四十九條第二項：
搬運、寄藏、故買贓物或為擔保者，處五年以下有期徒刑、拘役或科或併科一千元以
下罰金。
